臺灣板橋地方法院刑事判決　　　　　 94年度交簡上字第145號
上　訴　人　臺灣板橋地方法院檢察署檢察官
被　　　告　甲○○
?
上列上訴人因過失傷害案件，不服本院於中華民國94年11月4 日
以94年度交簡字第780 號之第一審判決（原聲請簡易判決處刑案
號：94年度偵字第9851號），提起上訴，本院管轄第二審之合議
庭判決如下：
    主  文
上訴駁回。
    事實及理由
一、本案經本院審理結果，認第一審以被告甲○○過失傷害人，
    判處有期徒刑3 月，如易科罰金，以銀元300 元折算1 日，
    其認事、用法均無違誤，量刑亦屬妥適，應予維持，爰引用
    第一審判決書記載之事實、證據及理由。
二、上訴人臺灣板橋地方法院檢察署檢察官循告訴人丙○○、告
    訴人王爵之代理人乙○○之聲請而提起上訴，其上訴意旨略
    以：（一）原審認定被告有自首，惟並未傳訊相關人員詳為
    調查，即遽認被告為自首，不無率斷；（二）被告犯後非但
    不賠償告訴人等之損害，反而拒接電話，避不見面，對告訴
    人不聞不問，且經法院屢次傳訊均不到庭，態度惡劣，毫無
    悔意，原判決判處有期徒刑3 月，實屬過輕，必造成被告再
    犯之虞，自有未合等語。
三、經查：
（一）承辦警員即國道公路警察局第一警察隊小隊長王群傳於本
      院結證稱：本件是伊與楊崇彬共同處理... 報案人是丙○
      ○... 伊到達現場時，被告在場並跟伊說車輛是他開的..
      . 但是由伊來勾的話（指交通事故肇事人是否自首情形紀
      錄表）伊會勾第三項報案人未報名肇事人姓名，處理人員
      前往現場處理時，肇事人在場，並當場承認為肇事人，應
      該也屬於自首情形等語（見本院卷95年8 月15日準備程序
      筆錄第2 、3 頁）；核與另一承辦警員楊崇彬於本院結證
      稱：到達現場之前不知道肇事者是何人... 到現場時詢問
      雙方當事人車輛駕駛是誰，乘客是誰，駕駛人自己回答伊
      才知道等語（見本院卷96年2 月14日審判筆錄第3 頁）大
      致相符；足見本件車禍係告訴人丙○○向警方報案，警方
      勤務中心轉知國道公路警察局第一警察隊之際，未報明肇
      事人姓名，經承辦警員前往車輛肇事現場處理時，被告即
      向尚未知悉何人為犯罪行為人之具有偵查犯罪職權之承辦
      警員陳明為本件車禍之肇事者，自堪認被告符合刑法第62
      條所定「對於未發覺之罪自首而受裁判」之自首要件，原
      審憑以對被告予以減刑，自難認原判決有何違誤之處。
（二）又刑事審判旨在實現刑罰權分配之正義，故法院對於有罪
      被告之科刑，應符合罪刑相當之原則，使輕重得宜，罪當
      其罪，以契合社會之法律感情，此所以刑法第57條明定科
      刑時應審酌一切情狀，尤應注意該條各款所列事項以為科
      刑輕重之標準，縱使基於目的性之考量而必須從重裁量時
      ，亦僅得在罪責相當性之範圍內為加，不宜單純為強調刑
      罰之威嚇功能，而從重超越罪責程度為裁，務求「罪刑相
      當」。本件原審量刑時已依刑法第57條之規定審酌被告肇
      事後非但不賠償告訴人等之損害，反而拒接電話避不見面
      ，復對原審數次訂期調解均拒不到庭，犯後態度惡劣，顯
      然毫無悔意等一切情狀，本於上述情狀判處有期徒刑3 月
      ，其量刑尚無明顯失衡之處。
四、原審認被告涉犯刑法第284 條第1 項前段之過失傷害罪，並
    依自首規定予以減輕其刑，且審酌被告肇事後未賠償告訴人
    等之損害，及犯後未見悔誤等一切情狀，判處有期徒刑3 月
    及易科罰金之諭知，除漏未敘明被告係以一過失行為，致告
    訴人丙○○、王爵2 人受傷，係一行為觸犯二過失傷害罪，
    為同種想像競合犯，應依刑法第55條之規定，從一重論以刑
    法第284 條第1 項前段之過失傷害罪，應予補敘外（按被告
    行為後，刑法業於94年2 月2 日修正公布，並於95年7 月1
    日施行，修正後想像競合犯之規定係科刑之限制，為法理之
    明文化，非屬法律之變更，無比較適用之問題），其認事用
    法均無違誤，量刑亦稱妥適，應予維持。而檢察官上訴意旨
    乃循告訴人等請求，認被告是否符合自首之情形，及尚未與
    告訴人等達成和解，犯後態度惡劣，原審量刑過輕，請將原
    判決撤銷，更為適當之判決等語，而提起上訴，為無理由，
    應予駁回。至被告行為後，刑法部分條文業於94年2 月2 日
    修正公布，並自95年7 月1 日起生效施行；復參酌最高法院
    95年5 月23日第8 次刑事庭會議決議意旨，現行刑法第2 條
    第1 項之規定，係規範行為後法律變更所生新舊法律比較適
    用之準據法，於現行刑法施行後，應適用現行刑法第2 條第
    1 項之規定，為「從舊從輕」之比較。被告於行為時所犯過
    失傷害罪之法定最高度罰金刑為銀元500 元（即新臺幣1,50
    0 元）；而刑法修正後罰金刑之規定，依刑法施行法第1 條
    之1 第2 項前段規定，就刑法第284 條第1 項前段過失傷害
    罪最高度罰金刑銀元500 元提高3 倍，成為新臺幣1,500 元
    ，因此，就該罪最高度罰金刑部分，刑法修正前後並無不同
    。惟刑法第284 條第1 項前段過失傷害罪之最低度罰金刑，
    依修正前刑法第33條第5 款規定罰金刑為銀元1 元以上（即
    新臺幣3 元），而修正後刑法第33條第5 款則規定為新臺幣
    1,000 元以上，因此，比較新、舊刑法第33條第5 款之規定
    ，以修正前刑法第33條第5 款之規定較有利於行為人。又被
    告行為後，依修正後刑法第62條自首規定，將原規定之「必
    減」修正為「得減」，雖性質上屬刑法裁量之事項，惟既影
    響行為人之刑罰法律效果，應屬法律變更之範疇，而有刑法
    第2 條第1 項之適用，經比較新舊法，以修正前規定「必減
    」對行為人較為有利，故應適用修正前第62條前段規定減輕
    其刑。再修正前刑法第41條第1 項前段規定：「犯最重本刑
    為五年以下有期徒刑之刑之罪，而受六個月以下有期徒刑或
    拘役之宣告，因身體、教育、職業、家庭之關係或其他正當
    理由，執行顯有困難者，得以一元以上三元以下折算一日，
    易科罰金」。而刑法修正施行前之易科罰金折算標準，修正
    前罰金罰鍰提高標準條例第2 條前段規定（95年5 月17日修
    正刪除，95年7 月1 日施行），就其原定數額提高為100 倍
    折算1 日，則刑法修正施行前易科罰金折算標準，應以銀元
    300 元（即新臺幣900 元）折算1 日；而修正後刑法第41條
    第1 項前段規定：「犯最重本刑為五年以下有期徒刑以下之
    罪，而受六個月以下有期徒刑或拘役之宣告者，得以新臺幣
    一千元、二千元或三千元折算一日，易科罰金」。綜合比較
    新舊法易科罰金之折算標準，以修正前之規定，較有利於被
    告，應依刑法第2 條第1 項前段之規定適用有利於行為人之
    修正前刑法第41條第1 項前段規定，諭知易科罰金之折算標
    準。又被告行為後，依修正後刑法第2 條第1 項規定，以適
    用行為時法為原則，惟如裁判時法有利於行為人，則例外的
    適用裁判時法。而以往實務見解，認原判決未及比較適用新
    舊法時，上訴後，雖比較結果以舊法有利於行為人，而原判
    決別無其他撤銷事由，上訴審仍應以此為由撤銷改判。惟修
    正後之規定係以適用行為時法為原則，因此原判決雖未及比
    較適用，然上訴後，經比較新舊法，行為後之法律並非較有
    利於行為人，仍應適用行為時法，則原判決適用行為時法即
    無不當，此部分自不構成撤銷之事由，併此敘明。
據上論斷，應依刑事訴訟法第455 條之1 第1 項、第3 項、第36
8 條、第373 號，判決如主文。
本案經檢察官張慶林到庭執行職務。
中　　華　　民　　國　　96　　年　　3 　　月　　15　　日
　　　　　　刑事第四庭  審判長法　官  王?復?生
                              法  官  劉?景?宜
                              法  官  陳?靜?茹
以上正本證明與原本無異。
本判決不得上訴。
                              書記官  彭?麗?紅
中　　華　　民　　國　　96　　年　　3 　　月　　15　　日
